# 土地使用证

提问人：lilyjue 时间：2010-07-27 11:05:02
请问如果公司还没有取得土地使用证，地上建筑物-厂房可以申请得到房产证吗？ 如果不能的话，应怎样审计这一房产？有什么影响？出具保留意见的审计报告？

回答人：chenyiwei
回复 楼主 lilyjue 的帖子绝大多数地区实行房地两证合一，在这种情况下没有土地权证是无法取得房屋权证的。 审计中应关注取得权证是否存在法律障碍（例如权属纠纷、违反规划等）、问题解决的进展情况、目前是否实际由被审计单位占用该房产，以及能否通过其他途径表明实际权属。同时，要求律师对是否存在产权纠纷或争议进行调查并发表意见。 如果现有证据可表明被审计单位对该房产事实上享有所有权的，可以确认其为被审计单位的财产，但在附注中应对尚未办理权证的实际情况，以及目前该房屋的实际状况等充分披露。